【裁判字號】    98,親,114
【裁判日期】    980902
【裁判案由】    撤銷認領
【裁判全文】
臺灣桃園地方法院民事判決               98年度親字第114號
原      告  甲○○
                        巷17.
訴訟代理人  周春櫻律師
被      告  乙○○○
                        1
上列當事人間請求確認認領無效事件，本院於民國98年8 月25日
言詞辯論終結，判決如下：
    主      文
確認原告於民國八十四年八月十日認領被告之行為無效。
訴訟費用由被告負擔。
    事實及理由
一、按民事訴訟法第589 條認領無效之訴，依同法第596 條第2
    項準用第584 條之規定，子女雖不能獨立以法律行為負義務
    者，亦有訴訟能力。查被告係於民國83年8 月24日出生，有
    被告之戶籍謄本在卷可憑，揆諸前揭規定，其雖為限制行為
    能力人，惟對於本件認領無效之訴仍有完全之訴訟能力，合
    先敘明。
二、原告起訴主張：被告於83年8 月24日出生，原名謝歆如，戶
    籍之父親欄為空白，嗣原告與被告生母許修園（原名謝修園
    ，93年7 月26日姓名變更為許修園）於84年7 月23日結婚，
    原告並於84年8 月10日辦理認領被告為子女之登記，嗣原告
    與被告生母許修園於85年2 月27日離婚，約定被告由母監護
    ，又因被告生母無兄弟，而於86年9 月10日約定被告從母姓
    ，被告生母謝修園於93年7 月26日變更姓名為許修園，被告
    姓氏從母姓為許歆如，又因原姓名許歆如不雅，於93年7 月
    26日第一次改名乙○○○。查原告與被告間實無真實血緣關
    係，故被告於84年8 月10日認領原告之行為應屬無效，爰依
    法請求確認被告所為之認領無效等語。
三、被告則稱：原告確非被告之親生父親乙語，並聲明：同意原
    告之請求。
四、原告主張原告與被告生母許修園於84年7 月23日結婚，並於
    84年8 月10日認領原為非婚生子女之被告為子女之事實，業
    據其提出戶籍謄本2 件為證，堪信為真實。而經本院囑託法
    務部調查局鑑定兩造間是否具血緣關係，其鑑定結果略以：
    「依據遺傳法則，乙○○○之DNA 型別計有D16S539 、D19S
    43 3、vWA 、D18S51及FGA 等5 項型別與甲○○之相對應型
    別均矛盾，研判甲○○不可能為乙○○○之生父。」等語，
    有該局98年8 月3 日調科肆字第09800415340 號DNA 鑑識實
    驗室鑑定書1 件在卷可憑，此亦為被告所不爭執，堪信原告
    主張兩造間並無真實血緣關係乙節為真實。
五、按因認領而發生婚生子女之效力，須被認領人與認領人間具
    有真實之血緣關係，否則其認領為無效，此時利害關係人均
    得提起認領無效之訴（最高法院86年台上字第1908號判例意
    旨參照）。又按確認法律關係之訴，非原告有即受確認判決
    之法律上利益者，不得提起之；確認證書真偽或為法律關係
    基礎事實存否之訴，亦同，民事訴訟法第247 條第1 項定有
    明文。本件原告與被告間並無真實之血緣關係，已如前述，
    原告認領被告為其女之行為自屬無效。惟戶籍登記上被告仍
    為原告之女，原告提起本件確認認領無效之訴，即有受確認
    判決之法律上利益。綜上所述，原告起訴請求確認原告於民
    國84年8 月10日認領被告為其女之行為無效，洵屬有據，應
    予准許。
六、據上論結，本件原告之訴為有理由，依民事訴訟法第78條，
    判決如主文。
中    華    民    國    98    年    9     月    2     日
                  家事法庭法  官  劉佩宜
以上正本係照原本作成
如對本判決上訴，須於判決送達後20日內向本院提出上訴狀
中    華    民    國    98    年    9     月    2     日
                          書記官  陳月桂


司法院資訊處製作；財團法人民間司法改革基金會備份。
